臺灣臺北地方法院刑事裁定
110年度聲判字第158號
聲  請  人  
即  告訴人  陳曉宜

代  理  人  高奕驤律師
            李怡潔律師
被      告  毛慶安


上列聲請人即告訴人因被告涉犯業務過失傷害案件，不服臺灣高
等檢察署檢察長110年度上聲議字第4874號駁回再議之處分（原
不起訴處分案號：臺灣臺北地方檢察署110年度偵續字第158號）
，聲請交付審判，本院裁定如下：
    主  文
聲請駁回。
    理  由
一、聲請意旨如附件「刑事聲請交付審判狀」、「刑事陳報狀」
    所載。
二、告訴人不服上級檢察署檢察長或檢察總長認再議為無理由而
    駁回之處分者，得於接受處分書後10日內委任律師提出理由
    狀，向該管第一審法院聲請交付審判；法院認為交付審判之
    聲請不合法或無理由者，應駁回之，刑事訴訟法第258條之1
    、第258條之3第2項前段分別定有明文。經查，聲請人即告
    訴人陳曉宜(下稱告訴人)以被告毛慶安涉犯修正前刑法第28
    4條第2項之業務過失傷害罪嫌，提出刑事告訴，經臺灣臺北
    地方檢察署（下稱臺北地檢署）檢察官於民國110年4月22日
    以110年度偵續字第158號為不起訴處分。聲請人不服，聲請
    再議，經臺灣高等檢察署（下稱高檢署）檢察長於110年6月
    15日以110年度上聲議字第4878號認再議無理由，而駁回再
    議，處分書於110年7月15日送達聲請人。聲請人於111年7月
    16日委任律師提出理由狀，向本院聲請交付審判等情，經本
    院調取前揭偵查案卷核閱屬實，且有聲請人所提刑事交付審
    判聲請狀、刑事委任狀在卷可稽，本件聲請程序核屬適法。
三、刑事訴訟法第258條之1至第258條之4所定「交付審判」制度
    ，係對檢察官不起訴或緩起訴裁量權之外部監督機制，法院
    僅就檢察官所為不起訴或緩起訴之處分是否正確加以審查，
    以防止檢察機關濫權。依此立法精神，法院就聲請交付審判
    案件之審查，應以審酌告訴人所指摘不利被告之事證未經檢
    察機關詳為調查斟酌，或不起訴處分書所載理由違背經驗法
    則、論理法則及證據法則為限。而同法第258條之3第3項規
    定法院審查聲請交付審判案件時「得為必要之調查」，其調
    查證據之範圍，自應以偵查中曾顯現之證據為限，不得就聲
    請人新提出之證據再為調查，亦不得蒐集偵查卷以外之證據
    ，否則將與刑事訴訟法第260條之再行起訴規定混淆不清。
    又法院為交付審判之裁定時，視為案件已提起公訴，案件即
    進入審判程序，則法院裁定交付審判之前提，須偵查卷內所
    存之證據，已符合刑事訴訟法第251條第1項所規定檢察官應
    提起公訴之「足認被告有犯罪嫌疑」情形，亦即該案件已經
    跨越起訴門檻，始足為之。準此，法院就告訴人聲請交付審
    判之案件，若依原檢察官偵查所得事證，依經驗法則、論理
    法則判斷未達起訴門檻，而原不起訴處分並無違誤時，即應
    依同法第258條之3第2項前段規定，以告訴人之聲請無理由
    而裁定駁回聲請。
四、犯罪事實應依證據認定之，無證據不得認定犯罪事實，刑事
    訴訟法第154條第2項定有明文。認定不利於被告之事實，須
    依積極證據，苟積極證據不足為不利於被告事實之認定時，
    即應為有利於被告之認定。按刑法上之過失者，係指行為人
    按其情節應注意、能注意卻不注意，或指行為人針對構成要
    件事實雖預見其發生但確信其不發生，刑法第14條定有明文
    。
五、訊據被告固坦承係和德昌股份有限公司【下稱和德昌公司】
    所經營麥當勞忠孝五店(址設臺北市○○區○○○路0段00○0號，
    下稱忠孝五店)之襄理，於108年4月28日晚間，其是值班經
    理，也是現場負責人，負責協助店內營運及管理人員物料設
    備，於當晚7時30分許，因店內員工將廢棄廚餘搬運至店外
    給清潔公司回收之過程中，承裝廚餘之器皿破裂，導致廢棄
    廚餘油污溢漏在忠孝五店門口外部騎樓及行人徒步區，外包
    廠商告知其上情，其即請清潔人員尹彩雲去清理，惟因該處
    油污經清理後，仍未徹底清潔，導致地板仍有油污殘留、地
    面濕滑，致使告訴人陳曉宜行經該處時，重心不穩不慎滑倒
    而受傷之事實，然矢口否認有何業務過失傷害犯行，辯稱：
    我當時請尹彩雲去清潔，尹彩雲清完要跟我回報，我正要詢
    問尹彩雲清潔的狀況，我還沒有問完，告訴人就跌倒了，店
    內的服務員都是經過鑑定，都知道拖地前要擺放警告標示，
    且那本來就是尹彩雲要負責的事，是尹彩雲沒有放等語，經
    查：
㈠、108年4月28日晚間，被告為忠孝五店值班經理，負責協助店
    內營運及管理人員物料設備，當晚7時30分許，忠孝五店員
    工將廢棄廚餘搬運至店外給清潔公司回收之過程中，承裝廚
    餘之器皿破裂，導致廢棄廚餘油污溢漏至忠孝五店門口外部
    騎樓及行人徒步區，外包廠商告知被告上情，被告遂請清潔
    人員尹彩雲前去清理，然尹彩雲於現場並未擺放警告標示，
    嗣尹彩雲打掃完，欲向被告報告時，適告訴人行經該處，因
    地面濕滑導致重心不穩而跌倒等情，業經證人尹彩雲於偵查
    中證述明確(臺北地檢署109年度偵字第22252號卷【下稱偵
    卷】第71頁），且為被告所不爭執(偵卷第17頁)，並有卷附
    案發當時忠孝五店門口騎樓及行人徒步區之照片、廢棄物承
    攬清除契約書、清運明細總表等資料附卷可參(臺北地檢署1
    08年度他字第11800號卷【下稱他卷】第45頁至第47頁、偵
    卷第29頁至第34頁)；又告訴人行經忠孝五店騎樓時，因不
    慎踩到殘有油污之地板，致使其重心不穩而跌倒，並受有腰
    椎第一節壓迫性骨折等情，亦有告訴人受傷之現場照片、長
    庚醫療財團法人台北長庚紀念醫院108年4月28日診斷證明書
    等資料附卷可參(他卷第47頁至第51頁、第87頁)，上開事實
    ，堪以認定。
㈡、聲請意旨認依和德昌公司內部營運手冊，關於預防滑倒與摔
    傷部分，拖地時擺放「小心地滑」標誌之預防措施，時間則
    為「拖地之前」，負責人員部分雖記載「指定服務組」，然
    在階層分明之管理及執行配置上，除有實際執行之人員外，
    更應有相關管理階層人員督導實際執行人員，以落實公司制
    定之內部相關作業流程，且麥當勞乃係知名連鎖餐廳，管理
    系統應更為縝密，被告為值班經理，負有實際監督、管理之
    責任，亦即被告須監督清潔人員清潔時，要確實擺放警告措
    施，待清潔人員清潔完畢後，被告亦應檢查是否確實清掃，
    且依尹彩雲所言，其清理完畢後須向被告回報，足見本件油
    污清理事宜，除實際執行清理之「指定服務組」人員尹彩雲
    必須確實執行清潔工作外，被告亦應於清潔前提醒指示、監
    督清潔人員尹彩雲是否確實於前設置警告標示，清潔過程中
    並加以監督注意清潔工作是否確有落實公司要求之規範，並
    請清潔人員尹彩雲清理後檢查確認是否已徹底將油污清理乾
    淨，然被告卻未盡其管理、監督之注意義務，自有過失。經
    查：
  ⒈過失應以行為人依其情節應注意、能注意，而不注意，或對
    於構成犯罪之事實，雖預見其能發生而確信其不發生者，始
    得成立，刑法第14條定有明文。所謂注意義務，應依法律、
    契約、習慣、法理、日常生活經驗，在社會相當性之範圍內
    認定。而所謂注意義務應依社會相當性認定，非謂事故一發
    生，作為事故發生條件原因之一的當事人即有過失，人與人
    於同一社會共同生存、求取彼此生活之便利性與安全性，就
    避免事故發生之注意義務，亦應為合理之課加與分配。
  ⒉依和德昌公司有關餐廳的安全計畫內有關預防滑倒與摔傷部
    分，記載拖地時擺放「小心地滑」標誌，時間為「拖地之前
    」，人員部分為「指定服務組」，且要求在拖地或清潔地板
    時，擺放「小心地滑」的標誌等情，此有和德昌公司營運訓
    練手冊內頁資料附卷可參(偵卷第57頁、第61頁)，足見和德
    昌公司對於員工進行拖地時，確有要求員工須先擺放「小心
    地滑」之警告標示，且證人尹彩雲於偵查中證稱：我在公司
    工作二十幾年，這十幾年都是做清潔，按規定，我們是要先
    擺立牌後再打掃，平常我都會放，但這次我去拖地前，我忘
    記要擺警告標誌等語（偵卷第71頁至第72頁，臺北地檢署11
    0年度偵續字第158號卷第29頁），則清潔人員尹彩雲確有疏
    未擺放「小心地滑」之警告標誌之情事。
  ⒊被告雖於案發當日晚間係值班經理，負責協助店內營運及管
    理人員物料設備，其工作內容自包含對於營業場域安全性之
    維護，然被告於偵查中供稱：我當時在櫃檯服務，我自外包
    廠商處獲悉有廚餘油污殘留地面，即指示尹彩雲前往清潔等
    語（偵卷第71頁），足見被告於第一時間獲悉上情後，旋即
    指示清潔人員尹彩雲前往清潔，難認其有何怠於指示之疏失
    。再依證人即忠孝五店經理洪嘉彣於偵查中證稱：我是公司
    經理，公司有四位襄理，襄理是負責不同組別，我負責追蹤
    考核，員工教育訓練是分公司的教育訓練襄理負責，尹彩雲
    在忠孝五店工作應該有十年以上，我到職時，尹彩雲就是做
    清潔工作，值班經理會去檢視尹彩雲的清潔工作，並重複叮
    嚀，因尹彩雲已是訓練完成，我們只要追蹤，不需要另為教
    育訓練等語(偵卷第70頁)，可知忠孝五店之員工均係經過一
    定之教育訓練，尹彩雲亦是如此，且尹彩雲從事清潔工作已
    十幾年，對於清潔、拖地之標準作業流程自然熟稔，就其執
    行清潔任務時，應設置警告立牌一事，實無待他人監督、叮
    囑即可完成。再者，忠孝五店為餐飲營業場所，消費者於消
    費時不慎打翻餐點，實屬常見，甚至可說是每日均會發生數
    次之情事，就清潔人員於執行清潔任務時，應設置警告立牌
    之輕易舉措一事，亦應無待他人監督、提醒，故自難徒以本
    案發生前被告未指示清潔人員尹彩雲應先擺放「小心地滑」
    之警告標示，即認被告有疏未監督之情事。
㈢、另聲請意旨認被告應確實監督清潔人員徹底清潔，不得徒以
    案發當時店內正值用餐期間，而認被告得因此免除對於忠孝
    五店環境清潔及安全性之監督管理責任。然刑法上過失行為
    之成立，務以行為人就該過失行為所生之構成要件結果、因
    果歷程存有客觀預見可能性及主觀預見可能性，再者行為人
    秉此預見之可能性而違反客觀上之注意義務、導致構成要件
    事實發生，始足當之。是行為人須有防止傷害結果發生之注
    意義務，客觀上要無不能注意之情事而疏未注意、違反注意
    義務，使得傷害之結果發生，方能令其就該具備預見可能性
    之傷害結果負擔過失傷害之罪責。經查，被告身為值班經理
    ，其工作內容除包含對於營業場域安全性之維護，亦須除負
    責協助店內營運，案發當日，被告經外包廠商告知店外地面
    有廚餘油污後，被告旋即指示清潔人員尹彩雲進行清潔，且
    依證人尹彩雲於偵查中證稱：我拖完地要跟值班經理回報，
    還沒講完，告訴人就跌倒，當時我正在櫃檯前面跟在櫃檯內
    的被告回報等語（偵卷第71頁），可知被告除在櫃檯處理店
    內銷售營運之工作外，亦同時聽取清潔人員尹彩雲之清潔回
    報結果，難認被告未盡事後監督之責，且依證人尹彩雲上開
    證述可知，告訴人跌倒之時，其尚在與被告回報清潔結果，
    自難僅因被告還不及前往察看、檢視清潔結果，即認被告有
    疏未監督之過失。
㈣、聲請意旨另以被告於偵查中自承未確實監督，且依據本院109
    年度消字第7號民事判決，認被告就本件事故之發生有過失
    責任，被告所為構成業務過失傷害罪嫌。經查，被告於偵查
    中，對於檢察官詢問「對於督導部分你也沒有確實督導，有
    無意見？」等語（偵卷第17頁），固然表示「沒有意見」，
    然被告就本件事故發生並無疏未注意之情事，業如前述，自
    難僅以被告前開所述，逕為不利被告之認定。此外，聲請意
    旨雖認依據民事判決結果認被告有過失，然民法上損害賠償
    構成要件之認定基準、舉證責任與刑事業務過失傷害之認定
    標準，尚有不同，故無從逕憑上開民事判決之結論及理由，
    推論被告於刑事上已構成業務過失傷害罪嫌。
六、至聲請人其餘聲請交付審判之理由，與其聲請再議之內容大
    致相同，而本件之原不起訴處分、駁回再議處分業已就聲請
    人提出告訴及聲請再議之事由詳加說明，認就相關事證予以
    調查後，被告並無涉業務過失傷害犯行，復查無其他積極證
    據足以認定被告涉有上開罪嫌，而分別予以不起訴及駁回再
    議之處分在案，本院依職權調取上開偵查卷宗審閱後，復未
    發見有何事證，足可證明被告有聲請人所指上開之行為，且
    檢察官就聲請人所指摘不利被告之事證確已詳加調查斟酌，
    該不起訴處分、駁回再議處分所載理由均一一詳陳在案，俱
    如前述，且核均與卷證資料相符，洵無不當，亦無違背經驗
    法則、論理法則或其他證據法則之情事。是聲請人前開聲請
    交付審判之理由，均不影響駁回再議處置之正確性，揆諸上
    揭說明，本件聲請人所執意見並無理由，應予駁回。
七、依刑事訴訟法第258 條之3 第2 項前段，裁定如主文。
中　　華　　民　　國　　111 　年　　3 　　月　　30　　日
　　　　　　　  刑事第十三庭　審判長法  官  鍾雅蘭
                                    法  官  郭又禎
                                    法  官  涂光慧
上正本證明與原本無異。
本裁定不得抗告。
                                    書記官  黃詠嘉
中　　華　　民　　國　　111 　年　　4 　　月　　1 　　日